臺灣臺中地方法院刑事判決　　　　　　　　　　　　九十一年度易緝字第三五七號
　　公　訴　人　台灣台中地方法院檢察署檢察官
　　被　　　告　乙○○
右列被告因詐欺案件，經台灣台中地方法院檢察署檢察官提起公訴（九十年度偵字第
一五五六八號），暨台灣台北地方法院檢察署檢察官聲請併案辦理（九十一年度偵字
第一○四二一號），本院判決如左：
    主  文
乙○○連續意圖為自己不法之所有，以詐術使人將本人之物交付，累犯，處有期徒刑
柒月。
    事  實
一、乙○○於民國八十四年間，曾因竊盜罪，經台灣雲林地方法院判處有期徒刑八月
    確定，並於八十五年十月三十日執行完畢。猶不知悔改，復明知其國小未畢業，
    也非調查局之調查員，竟基於意圖為自己不法所有之概括犯意，(一)於八十八年四
    月間以「許寶華」之名義結識丙○○後，即對丙○○佯稱伊係調查局調查員，非
    常有辦法，其為取信丙○○，並於八十八年五月二十日，以要回辦公室找人為由
    ，邀丙○○共同搭計程車至法務部調查局台中市調查站，到門口後，乙○○叫丙○○在車上等候，伊獨自進入，不久又出來，使丙○○陷於錯誤，認為乙○○為
    該調查站之調查員，迄八十八年六月一日，乙○○向丙○○借新台幣（下同）一
    千元，且謊稱可以代丙○○申請記者證、手銬及電擊棒使用執照，丙○○不疑有
    他，乃在台中市○○區○○路口附近之新樂園ＫＴＶ，交付一千元、身分證影本
    、照片三張及印章給乙○○，詎乙○○取得金錢及該些證件物品後，即避不見面
    。(二)八十九年一月下旬某日，乙○○在南下高雄之統聯汽車上結識甲○○○，又
    向甲○○○誆稱伊名為「許寶華」係調查站之緝毒組人員，可以代為解釋法律問
    題，並於翌日至甲○○○位於台中縣太平市○○路○段三八八巷九號住處，對甲○○○詐稱伊皮包遺失身無分文，欲借二萬元，甲○○○因誤以為乙○○係調查
    員，乃如數借之，數日後，乙○○又以須買禮物巴結長官為由，連續再向甲○○○借了二次款項，前後總計五萬一千六百元，之後因甲○○○需錢使用向其催討
    ，乙○○即於八十九年二月中旬某日，偕甲○○○坐車到台中市調查站表示欲向
    同事借錢償還，到調查站門口後，乙○○叫甲○○○在車上等候，伊獨自進入，
    不久即出來，並稱只借到一萬元但另有他用，所欠款項改日再還，嗣乙○○仍不
    還錢且不知去向，甲○○○至調查站尋伊索債不著，始知受騙。
二、案經法務部調查局台中市調查站移送台灣台中地方法院檢察署檢察官偵查起訴。
    理  由
一、訊據被告乙○○，固坦承向被害人丙○○借一千元，向甲○○○借四、五萬元未
    還之事實，惟否認有詐騙渠二人之意思，辯稱：伊並未冒稱係調查員，而「許寶
    華」係伊偏名，用了好幾年，伊後來係因被倒錢跑到台北才迄未還款云云。經查
    ，右揭事實，業據被害人丙○○於調查員訊問中及本院審理時、甲○○○於調查
    員訊問中及檢察官偵訊時指訴明確，此有各該筆錄在卷可佐；又丙○○稱：「我
    不認識甲○○○」，被告稱：「丙○○與甲○○○互不認識」（參本院九十一年
    八月八日審判筆錄），按被告若未向丙○○及甲○○○謊稱其為調查員，兩個互
    不認識之人，當無不約而同的在調查站以同一理由指摘被告之理，參以被告於八
    十一年間，亦曾假冒警察人員向賴清俊等多人詐財，經本院八十一年度易字第九
    二六一號判處有期徒刑一年六月，並經台灣高等法院台中分院駁回其上訴而確定
    ，此有該案判決書附卷可稽，而認被告確有假冒調查員之舉；再被告所借款項尚
    非鉅大難以償還，卻自八十八年六月一日借款迄今已三年多，從未對此事予以聞
    問，其不法所有之意圖已灼然可見。因認其所辯僅係卸責之詞，不足採信。本件
    事證明確，被告犯行應堪認定。
二、核被告所為，係犯刑法第三百三十九條第一項之詐欺取財罪。其四次犯行，時間
    緊接、方法相同，觸犯構成要件相同之罪名，顯係基於概括犯意為之，應依連續
    犯規定論以一罪，並加重其刑。又其於八十四年間，曾因竊盜罪，經台灣雲林地
    方法院判處有期徒刑八月確定，並於八十五年十月三十日執行完畢，此有台灣高
    等法院被告全國前案紀錄表在卷可按，其受有期徒刑之執行完畢後，五年以內再
    犯本件有期徒刑以上之罪，為累犯，應依刑法第四十七條規定，遞加重其刑。爰
    審酌被告犯後尚無悔意、態度不佳，惟詐得之金額不多所生之危害非鉅等一切情
    狀，量處如主文所示之刑。
三、檢察官聲請併案辦理意旨略以：被告乙○○對外佯稱其為台北市刑大偵三隊隊長
    許寶華，而於(一)九十一年四月十七日零時及九十一年四月二十日零時許，至台北
    市○○區○○街三十號三樓「高賓樓餐廳」消費五千三百元及一千三百五十元，
因無力付帳而以許寶華之名義簽帳，並即更改行動電話號碼，致店家無法與其聯
    絡，(二)九十一年六月四日零時許，至台北市○○區○○路一段二一二巷三十號一
    樓「尚美冠餐廳」消費一千七百元後，不僅未付帳且向服務生洪延和借二千六百
    元未還。嗣於九十一年六月十一日零時許，在台北市○○區○○街一二六號三樓
    「五二○餐廳」以同樣手法消費時，為洪延和報警當場逮獲，因認被告涉犯詐欺
    之罪嫌，並與起訴事實有連續犯之裁判上一罪關係云云。
四、查被告稱：「我對於本案之借錢並沒有詐騙之故意，與在台北消費未付錢也沒有
    基於同一之犯意」（參本院九十一年七月八日訊問筆錄），足徵被告主觀上就起
    訴及併案之事實並非基於一個概括犯意為之，又本案事實發生在八十八年六月一
    日至八十九年一月下旬，併案事實發生在九十一年四月十七日至九十一年六月十
    一日，相距時間約二年三個月，顯不符連續犯須「時間緊接」之要件，本院因認
    併案之事實與本案起訴之事實無連續之裁判上一罪關係，無法併予審理，應退回
    檢察官另行處理。
據上論斷，應依刑事訴訟法第二百九十九條第一項前段，刑法第五十六條、第三百三
十九條第一項、第四十七條，罰金罰鍰提高標準條例第一條前段，判決如主文。
中      華      民      國    九十一    年      八      月     十五     日
                                    法  官    李  秋  娟
右正本證明與原本無異。
如不服本判決，應於判決送達後十日內向本院提出上訴狀，上訴於臺灣高等法院臺中
分院( 須附繕本 )。
                                    書記官
中      華      民      國    九十一    年      八      月     十五     日
附錄法條：
刑法第三百三十九條
意圖為自己或第三人不法之所有，以詐術使人將本人或第三人之物交付者，處五年以
下有期徒刑、拘役或科或併科一千元以下罰金。
